臺灣高雄地方法院刑事判決　　　　　　　100年度訴字第688號
公　訴　人　臺灣高雄地方法院檢察署檢察官
被　　　告　劉孟實
選任辯護人　尤挹華律師（財團法人法律扶助基金會委任）
上列被告因違反槍砲彈藥刀械管制條例案件，經檢察官提起公訴
（100年度偵字第10277號），本院判決如下：
    主  文
劉孟實犯非法持有可發射子彈具殺傷力之槍枝罪，處有期徒刑壹
年壹拾月，併科罰金新臺幣壹拾萬元，罰金如易服勞役，以新臺
幣壹仟元折算壹日。扣案之可發射子彈具有殺傷力之改造手槍壹
支（含彈匣壹個，槍枝管制編號0000000000）、口徑0.380 吋制
式子彈柒顆，均沒收之。
    事  實
一、劉孟實明知可發射子彈具有殺傷力之改造手槍及具殺傷力之
    子彈，均係槍砲彈藥刀械管制條例所規定之管制物品，未經
    許可不得無故持有，於民國（下同）98年間某日，在屏東縣
    麟洛地區○○○○道路，發現具有殺傷力之可發射子彈之仿
    BERETTA 廠半自動手槍製造，換裝土造金屬槍管，擊發功能
    正常，可供擊發適用子彈使用之改造手槍1 支（含彈匣1 個
    ，槍枝管制編號：0000000000號）及具有殺傷力之口徑0.38
    0 吋制式子彈10顆（經送鑑定採樣3 顆試射擊發），竟基於
    持有具殺傷力之改造手槍及子彈之犯意而持有之，並放置於
    台南市○○區○○路144 之19號8 樓808 室租屋處。迨100
    年2 月14日11時10分許，因另涉強盜案件遭通緝，為警在臺
    南市○區○○街64號前緝獲，同意並帶同員警至上揭租屋處
    所執行搜索，在未被偵查犯罪機關發覺前，供承上揭事實而
    自首，嗣並接受裁判，為警在該租屋處電視櫃上布娃娃內起
    出上開改造手槍1 支及制式子彈10顆。
二、案經內政部警政署刑事警察局移請臺灣高雄地方法院檢察署
    檢察官偵查起訴。
    理  由
壹、證據能力部分：
一、按被告以外之人於審判外之陳述，雖不符前4 條之規定，而
    經當事人於審判程序同意作為證據，法院審酌該言詞陳述或
    書面陳述作成時之情況，認為適當者，亦得為證據，刑事訴
    訟法第159 條之5 第1 項定有明文。
二、本案認定事實所引用之卷內證據資料，除原已符同法第159
    條之1 至第159 條之4 規定，及法律另有規定等傳聞法則例
    外規定，而得作為證據外，並無證據證明係公務員違背法定
    程式所取得，而檢察官於本院審理時，均同意其作為本案證
    據之證據能力，被告及選任辯護人則不予爭執，且未於言詞
    辯論終結前聲明異議，且本院審酌前揭陳述作成時之情況，
    並無違法取證之瑕疵，亦認以之作為證據為適當，是本件有
    關被告以外之人於審判外之言詞或書面陳述等供述證據，依
    前揭法條意旨，自均得為證據。
貳、認定事實所憑之證據及理由
一、(一)訊據被告劉孟實於警詢、偵訊及本院審理時對上開犯罪事
    實均坦承不諱，(二)核與證人即查獲員警朱繼元到庭具結證稱
    ：「因為剛開始我們不知道他持有槍彈，被告涉嫌強盜通緝
    ，他持有偽造證件，我們調閱資料之後，到臺南市○○區○
    ○街64號要去逮捕被告，之後帶回來隊部，我們覺得他家裡
    可能有其他證件，所以經由他同意帶到被告的中華路144-19
    號8 樓808 室住居所，主要是去查有無偽造證件，因為被告
    同意我們去搜索，我們也不知道會查到槍彈。我們進去後，
    因為同事覺得被告的神情覺得有其他東西，且有查到一些玩
    具槍的零組件，覺得被告可能有在玩槍，而且被告精神當時
    很緊張，眼光一直看著電視櫃，同事覺得奇怪，就把電視櫃
    上面的擺設一個一個拿起來，然後有拿到一個布娃娃，我同
    事覺得重量有異，我同事拿起來還沒問被告時，被告就先跟
    我說那裡面有槍彈。（問：在被告跟你講之前，你完全不知
    道裡面有槍彈？）對。（問：你剛才有提到說你同事覺得重
    量有異，在拿起來還沒問被告時，被告就告訴你裡面有槍彈
    ，那你有無聽到同事開口問被告說裡面有何東西？）我有聽
    到我同事說『這什麼東西？』（台語），（問：依你所述，
    你同事發現其中一個布娃娃裡面重量有異，如何判斷裡面有
    什麼東西？）如果是我我可以判斷，但我同事比較年輕，我
    們事後談，我同事說他有捏形狀像是槍，而我同事拿起來要
    問之前，被告看到就跟我說裡面是槍彈。（問：以你剛才說
    ，捏形狀像是槍，是以何基礎判斷？）通常我不用捏就知道
    ，因為布娃娃裡面不可能放金屬物品，別人來搜索比較不會
    去碰觸。」等語相符（見本院卷頁26-27 ）；(三)復有上揭槍
    、彈扣案可佐，(四)所查扣槍、彈，經內政部警察署刑事警察
    局鑑定結果為：「一送鑑手槍1 枝（槍枝管制編號00000000
    00），認係改造手槍，由仿BERETTA 廠半自動手槍製造之槍
    枝，換裝土造金屬槍管而成，擊發功能正常，可供擊發適用
    子彈使用，認具殺傷力。二送鑑子彈10顆，認均係口徑0.38
    0 吋制式子彈，採樣3 顆試射，可擊發，認均具殺傷力。」
    等詞，有該局100 年3 月17日刑鑑字第1000026103號鑑驗書
    及槍彈鑑定照片12幀在卷可稽（見100 偵10277 號卷頁9-10
    ），(五)並有臺南市政府警察局槍枝初步檢視報告表暨檢附槍
    枝照片10（見南市警刑字第1001500564號卷頁23-26 ）在卷
    可憑，是被告自白核與事實相符，堪予採信。
二、從而，本件事證明確，被告犯行洵堪認定，應依法論科。
參、論罪科刑
一、論罪部分
  (一)核被告持有上揭改造手槍（槍枝管制編號0000000000號）之
    行為，係犯槍砲彈藥刀械管制條例第8 條第4 項所定非法持
    有可發射子彈具殺傷力之槍枝罪。
  (二)核被告持有上揭口徑0.380 吋制式子彈10顆之行為，係犯槍
    砲彈藥刀械管制條例第12條第4 項所定非法持有子彈罪。
  (三)被告係以一行為同時持有上開改造手槍及制式子彈而觸犯上
    開罪名，為想像競合犯，應依刑法第55條規定，從一重之槍
    砲彈藥刀械管制條例第8 條第4 項之非法持有可發射子彈具
    殺傷力之槍枝罪處斷之。
二、刑之加重減輕事由
  (一)被告就本案犯行，係在因他案通緝為警緝獲後，帶同員警搜
    索其租屋處，在未被有偵查犯罪職權之機關或公務員發覺前
    ，即向員警坦承而自首犯罪，嗣並接受裁判，業經證人朱繼
    元前揭證述在卷，堪認符合自首之規定，爰依刑法第62條前
    段之規定，減輕其刑。
  (二)雖檢察官以證人朱繼元(1)前於本院電話詢問時所稱「本件
    係因為被告通緝後被帶到對上，我們就詢問他是否同意至其
    住處搜索，他同意後，我就帶隊去永康市○○路他租屋處進
    行搜索，在搜索過程中，我們隊員發現有一個布娃娃，裡面
    疑似有東西，這時候被告就主動告知裡面藏放有槍彈…由他
    將裡面的槍彈拿出來交給我們進行扣押」等語（見本院100
    審訴1340號卷頁25）、(2)100 年7 月12日職務報告所載證人
    即臺南市政府警察局小隊長朱繼元陳述內容：「…四本隊在
    劉嫌與及其母親歐陽慧雲陪同下執行搜索，期間同仁於劉嫌
    房內發現玩具槍零組件、擦槍工具及擦拭油布，詢問劉嫌用
    途，及家中是否藏有槍械等問題，劉嫌好像未回應眼光直視
    前方電視櫃，同仁感覺有異走至電視櫃前拿起櫃上物品，發
    現櫃上一只布娃娃重量異常，尚未取出內裝物檢視前，當下
    再次詢問內裝物為何？劉嫌見狀坦承內藏扣案之槍彈，在場
    同仁立即通知隊部派員到場採證…。」等語及前揭證述內容
    ，認為係執行搜索之員警在搜索過程中，於被告房內發現玩
    具槍零組件、擦槍工具及擦拭油布，自該玩具槍零組件、擦
    槍工具、擦拭油布及布娃娃存在之形狀、重量及外觀等情，
    依其辦案經驗綜合研判，已合理懷疑該布娃娃內藏放有槍彈
    ，進而合理推知被告可能持有本件扣案之槍彈，斯時當認為
    已經發覺，而主張被告不符合刑法第62條或槍砲彈藥刀械管
    制條例第18條第1 項自首之規定。然(1)按刑法第62條所定
    之發覺，固非以有偵查犯罪權之機關或人員確知其人犯罪無
    誤為必要，而於對其發生嫌疑時，即得謂為已發覺；但此項
    對犯人之嫌疑，仍須有確切之根據得為合理之可疑者，始足
    當之，若單純主觀上之懷疑，要不得謂已發生嫌疑；(2)員警
    固於被告同意搜索其租屋處時，見得玩具槍零組件、擦槍工
    具及擦拭油布等物品，然上揭物品並非違禁物，亦屬保存典
    藏玩具槍或有紀念性非管制類槍枝之常見用品，員警在見得
    上開物品時，是否即係有確切之根據而得有被告上揭犯行之
    合理可疑，並非沒有疑問，且如證人朱繼元前揭證述之「（
    問：在被告跟你講之前，你完全不知道裡面有槍彈？）對。
    」等語（見本院卷頁26），亦堪認員警並未因見得上揭物品
    而產生合理之可疑，被告既在員警尚未探知該布娃娃內容物
    時，即向在場之員警坦承係其持有之上揭改造手槍及制式子
    彈，即係符合刑法第62條前段之規定；(3)至於槍砲彈藥刀械
    管制條例第18條第1 項規定之自首情形，並依被告是否已將
    槍械、彈藥移轉他人持有，而分別規定：未經移轉持有者，
    應報繳其持有之全部槍械、彈藥；已移轉持有者，應據實供
    述全部槍械、彈藥之來源或去向，並因而查獲，始能減免其
    刑。但因本案係經員警起出系爭槍彈而非由被告「報告並繳
    出」系爭槍彈，故與此規定尚有未合，附此敘明。
三、科刑部分
  (一)爰審酌被告明知所持有之槍彈具有殺傷力，且為政府所強力
    取締之違禁品，仍持有期間達1 年有餘，持槍自重，對社會
    治安具有潛在危害，並對他人生命安全構成任意性威脅，惟
    念及其持有期間並未見有以之犯罪或加害他人之情形，犯後
    自首犯行，態度良好等一切情狀，量處如主文所示之刑，罰
    金部分並諭知以新臺幣1 千元折算1 日之易服勞役折算標準
    。檢察官具體求處有期徒刑3 年6 月，併科罰金新臺幣5 萬
    元，係基於未適用自首之減刑規定，就此與本院判決基礎已
    有未合，且綜合上揭量刑事由，仍嫌過重，附此敘明。
  (二)從刑之審酌：扣案之可發射子彈具有殺傷力之改造手槍（
    含彈匣1 個，槍枝管制編號0000000000）1 枝、口徑0.380
    吋制式子彈7 顆，均具殺傷力，已如前述，自係槍砲彈藥刀
    械管制條例第4 條第1 項第1 款所定之槍砲，係屬違禁物，
    應依刑法第38條第1 項第1 款之規定宣告沒收之。至於扣
    案因鑑驗經試射擊發之制式子彈3 顆，剩餘之彈殼結構已不
    完整，均已失其子彈違禁物之性質，爰不另宣告沒收。其
    餘扣案之擦鞋布1 條、塑膠夾鍊袋1 個，雖經被告供述係其
    所有分別用以擦拭前揭改造手槍、裝載前揭制式子彈（見本
    院卷頁28），然係與系爭槍彈同為被告持有，並非供本件犯
    罪所用之物，爰不予宣告沒收，併此敘明。
肆、據上論斷，應依刑事訴訟法第299 條第1 項前段，槍砲彈藥
    刀械管制條例第8 條第4 項、第12條第4 項，刑法第11 條
    前段、第62條前段、第55條、第42條第3 項前段、第38條第
    1 項第1 款，判決如主文。
伍、本案經檢察官曾財和到庭執行職務。
中    華    民    國   100    年    7     月    29    日
                  刑事第十三庭 審判長法  官  黃蕙芳
                                     法  官  王參和
                                     法  官  楊智守
以上正本證明與原本無異。
如不服本判決應於收受送達後10日內向本院提出上訴書狀，並應
敘述具體理由；如未敘述上訴理由者，應於上訴期間屆滿後20日
內向本院補提理由書（均須按他造當事人之人數附繕本）「切勿
逕送上級法院」。
中    華    民    國   100    年    7     月    29    日
                                     書記官  蔡毓琦
槍砲彈藥刀械管制條例第8條
未經許可，製造、販賣或運輸鋼筆槍、瓦斯槍、麻醉槍、獵槍、
空氣槍或第 4 條第 1 項第 1 款所定其他可發射金屬或子彈具
有殺傷力之各式槍砲者，處無期徒刑或 5 年以上有期徒刑，併
科新臺幣 1 千萬元以下罰金。
未經許可，轉讓、出租或出借前項所列槍枝者，處 5 年以上有
期徒刑，併科新臺幣 1 千萬元以下罰金。
意圖供自己或他人犯罪之用，而犯前二項之罪者，處無期徒刑或
 7 年以上有期徒刑，併科新臺幣 1 千萬元以下罰金。
未經許可，持有、寄藏或意圖販賣而陳列第 1 項所列槍枝者，
處 3 年以上10 年以下有期徒刑，併科新臺幣 700 萬元以下罰
金。
第 1 項至第 3 項之未遂犯罰之。
槍砲彈藥刀械管制條例第12條
未經許可，製造、販賣或運輸子彈者，處 1 年以上 7 年以下有
期徒刑，併科新台幣 500 萬元以下罰金。
未經許可，轉讓、出租或出借子彈者，處 6 月以上 5 年以下有
期徒刑，併科新台幣 300 萬元以下罰金。
意圖供自己或他人犯罪之用，而犯前二項之罪者，處 3 年以上
10 年以下有期徒刑，併科新台幣 700 萬元以下罰金。
未經許可，持有、寄藏或意圖販賣而陳列子彈者，處 5 年以下
有期徒刑，併科新台幣 300 萬元以下罰金。
第1 項至第3 項之未遂犯罰之。4